【裁判字號】    97,交聲,2829
【裁判日期】    971024
【裁判案由】    聲明異議
【裁判全文】
臺灣臺中地方法院交通事件裁定        97年度交聲字第2829號
原處分機關  交通部公路總局臺中區監理所豐原監理站
受處分人    甲○○
上列受處分人因違反道路交通管理處罰條例案件，對於交通部公
路總局臺中區監理所豐原監理站民國九十七年十月一日所為之裁
決（豐監稽違字第裁六三─ＨＣ0000000號裁決書），聲
明異議，本院裁定如下：
    主    文
異議駁回。
    理    由
一、原處分機關交通部公路總局臺中區監理所豐原監理站略以：
    異議人即受處分人（下稱異議人）甲○○於民國九十七年一
    月八日二十二時九分許，駕駛車牌號碼ＫＳ—六四九號營業
    貨運曳引車，行經臺中縣清水鎮台六十一線北上一四五˙三
    一公里處，因「高、快速公路行車發生故障無法行駛，未依
    規定樹立故障標誌及違反道路交通管理處罰條例第三十三條
    之管制規則，因而肇事致人死亡」之違規，為臺中縣警察局
    交通警察隊員警以其有違反道路交通管理處罰條例第三十三
    條第三項、第六十一條第一項第四款規定之行為，遂以中縣
    警交字第ＨＣ0000000號舉發違反道路交通管理事件
    通知單掣單舉發。異議人於期限內到案，原處分機關遂於九
    十七年十月一日以豐監稽違字第裁六三─ＨＣ000000
    0號裁決書，裁處異議人違反道路交通管理處罰條例第五十
    九條及第六十一條第一項第四款之規定，處罰鍰新臺幣（下
    同）二千元、吊銷駕駛執照三年，三年內禁考，逾期則依裁
    決書處罰主文規定裁處，於法並無不合等語。
二、異議人聲明異議意旨略以：異議人於九十七年一月八日晚間
    二十一時五十分許，駕駛車牌號碼ＫＳ—六四九號營業貨運
    曳引車行經臺中縣清水鎮○○○○道路北上一四五˙三一公
    里處，因車輛右前輪遭他人掉落之鐵片刺破致破損待修，是
    以停置緊靠路肩右側等待輪胎行人員前來修補換裝。異議人
    並於車身後方約四十公尺及約七十至一百公尺處豎立二只車
    輛故障標誌並顯示停車閃爍燈光，惟於當日二十二時九分許
    遭由林進賢駕駛之營業大貨車由後方撞擊發生事故。查(一)異
    議人所駕駛之車輛為ＫＳ—六四九號營業貨運曳引車，非為
    拖吊車，何來使用非鋼質連桿之違規事實，舉發顯有違誤。
    (二)本件事故發生地點路肩寬僅一˙五公尺，異議人駕駛之曳
    引車車寬有二˙四公尺（並未違反道路交通安全規則第三十
    八條第一項第二款第一點規定之二˙五公尺），依現場圖示
    車身寬度超過路肩寬度０˙五公尺，異議人已極盡停置緊靠
    路肩右側之義務，原舉發機關未予詳查，實有不當。(三)臺灣
    省臺中縣區車輛行車事故鑑定委員會鑑定意見書第五條第四
    項第二點稱：「甲○○有違反道路交通安全規則第八十一條
    第一款... 」及第六條稱：「警方資料內記載（ＫＳ—六四
    九）（ＯＸ—四五)半聯結車超載一˙八二五公噸。」，經
    查異議人所駕駛之ＫＳ—六四九號營業貨運曳引車可負載之
    標準重量為三十五公噸，通常載重超過十分之一才會被舉發
    ，異議人載重並未超過三˙五公噸，行車事故鑑定委員會未
    詳查及此，有違常理。(四)綜上，本件事故發生主因依行車事
    故鑑定委員會鑑定意見書所載，係因林進賢駕駛營業大貨車
    跨外側車道與路肩行駛未注意車前狀況，為肇事主因，異議
    人之遭遇純屬意外，且已善盡駕駛人之義務，並無違反高速
    公路及快速公路交通管制規則第十五條、道路交通安全規則
    第一百十二條第一項第十二款及道路交通安全規則第八十一
    條第一項規定，原舉發機關、行車事故鑑定委員會及原處分
    機關未予詳查，裁處有誤，況異議人為營業貨運曳引車駕駛
    ，駕照如遭吊銷，影響異議人全家生計甚鉅，爰請求撤銷原
    處分，依法聲明異議云云。
三、按汽車駕駛人，駕駛汽車發生故障不能行駛，不設法移置於
    無礙交通之處，或於移置前，未依規定在車輛前、後適當距
    離樹立車輛故障標誌或事後不除去者，處一千五百元以上三
    千元以下罰鍰；汽車駕駛人，駕駛汽車違反道路交通安全規
    則、第三十三條之管制規則，因而肇事致人死亡者，吊銷其
    駕駛執照；汽車行駛於高速公路、快速公路或設站管制之道
    路，不遵使用限制、禁止、行車管制及管理事項之管制規則
    而有下列行為者，處汽車駕駛人三千元以上六千元以下罰鍰
    ，第一項之管制規則，由交通部會同內政部定之，道路交通
    管理處罰條例第五十九條及第六十一條第一項第四款、第三
    十三條第一項、第六項分別定有明文。又按汽車在行駛途中
    ，因機件故障或其他緊急情況無法繼續行駛時，應滑離車道
    ，在路肩上停車待援。滑離車道時，應先顯示方向燈逐漸減
    速駛進路肩，車身或所載貨物突出部分，須全部離開車道。
    待援期間除顯示危險警告燈外，並在故障車輛後方五十公尺
    至一百公尺處設置車輛故障標誌警示之。前項情形汽車無法
    滑離車道時，除顯示危險警告燈外，應在故障車輛後方一百
    公尺以上處設置車輛故障標誌，同時應即通知該管公路管理
    機關或警察機關協助處理，高速公路及快速公路交通管制規
    則第十五條第一項、第二項亦有明文規定。再車輛故障標誌
    ，用以指示前有故障車輛，促使車輛駕駛人注意減速避讓。
    本標誌為紅色中空之正等邊三角形，以鋁質或其他適當材料
    製作，具反光性能，反光體為紅色，須在夜間距離二○○公
    尺處可用目力辨認清楚。邊框為白色或銀色，採用摺疊式或
    整體式製作之，道路交通標誌標線號誌設置規則第一百三十
    八條第一項規定甚明。
四、經查：
（一）本件異議人甲○○於九十七年一月八日二十二時九分許，
      駕駛車牌號碼ＫＳ—六四九號營業貨運曳引車，行經臺中
      縣清水鎮台六十一線北上一四五˙三一公里處，因汽車駕
      駛人，駕駛汽車發生故障不能行駛，停靠於路肩，為後車
      撞擊造成後車駕駛與乘客二人死亡之事實，並不否認，並
      有原舉發機關之舉發違反道路交通管理事件通知單附卷可
      稽。又異議人所駕駛之營業貨運曳引車因車寬超過路肩而
      跨停路肩與外側車道，亦有異議人之警詢筆錄、臺灣省臺
      中縣區車輛行車事故鑑定委員會鑑定意見書、道路交通事
      故現場圖等在卷可稽，而觀之上揭高速公路及快速公路交
      通管制規則第十五條第一項規定要求車輛因故障或無法行
      駛時，車身或所載貨物突出部分應須全部離開車道，並在
      故障車輛後方五十公尺至一百公尺處設置車輛故障標誌警
      示之，同法第二項則規定前項情形汽車無法滑離車道時，
      除顯示危險警告燈外，應在故障車輛後方一百公尺以上處
      設置車輛故障標誌，同時應即通知該管公路管理機關或警
      察機關協助處理，則比較該條第一、二項規定，其規範設
      置車輛故障警示標誌位置距離不同、是否應即通知該管公
      路管理機關或警察機關協助處理亦有異，顯係因第二項規
      範之故障車輛因無法完全滑離車道，佔用車道及妨害往來
      交通安全之情節均較為嚴重，故規範車輛駕駛人應在較長
      距離處擺放車輛故障警示標誌，藉此提早提醒其他車輛駕
      駛人注意前方有車輛故障狀況，以即早反應採取減速避讓
      之適當安全措施，並透過即時通知該管公路管理機關或警
      察機關協助處理，以疏導往來交通、防止追撞車禍之發生
      ，故與第一項之車身全部離開車道，無礙往來交通，而發
      生追撞危險性較低之情形有別。故在故障車輛無法完全滑
      離車道時，其佔用車道及妨害往來交通安全之情節，顯較
      車身全部離開車道之情形嚴重，故在汽車無法滑離車道造
      成妨害往來交通安全致生追撞危險之情形，仍應在故障車
      輛後方一百公尺以上處設置車輛故障標誌，並同時通知該
      管公路管理機關或警察機關協助處理，方為適法。從而，
      本件所應審究者，厥為異議人駕駛之營業貨運曳引車於快
      速公路因車輛爆胎無法繼續行駛且因車身過寬致無法全部
      滑離車道時，是否業已在故障車輛後方一百公尺以上處設
      置符合道路交通標誌標線號誌設置規則第一百三十八條第
      一項規定之車輛故障標誌，並同時通知該管公路管理機關
      或警察機關協助處理。
（二）本件異議人於異議狀內雖以其於故障車輛車身後方約四十
      公尺及約七十至一百公尺處豎立二只車輛故障標誌並顯示
      停車閃爍燈光，並有將因撞擊卡於車底之故障標誌指示給
      處理事故員警查看等理由資為抗辯，惟經本院調閱臺灣臺
      中地方法院檢察署九十七年度相字第四十三號相驗卷相關
      照片，僅見有一無閃光警示功能之交通錐卡於車底，並未
      見有符合道路交通標誌標線號誌設置規則第一百三十八條
      第一項規定之車輛故障標誌在肇事現場，此有卷附之照片
      三紙在卷可稽（詳見臺灣臺中地方法院檢察署九十七年度
      相字第四十三號相驗卷第八十五至八十六頁），則若確有
      異議人所指之車輛故障標誌，並經指示予處理事故員警拍
      照存證，應無漏未取證之理。況查異議人於九十七年一月
      九日二時五十五分警詢筆錄中供稱：「（你停放半聯結車
      ＫＳ—六四九時有無在後方放置車輛故障警示標誌或車輛
      故障警示設施？）有，我有放置二個三角錐（交通錐、俗
      稱甜桶）」、「（你於半聯結車ＫＳ—六四九後方多遠處
      放置交通錐（放置幾個？）你所放置之交通錐夜間有無閃
      光警示功能？你附掛子車ＯＸ—四五尾燈組是否正常運作
      ？）我於半聯結車ＫＳ—六四九後方五十公尺處有放置一
      個交通錐，另一個交通錐放置於半聯結車ＫＳ—六四九後
      方約十幾公尺。在半聯結車ＫＳ—六四九後方五十公尺處
      的交通錐有反光功能，但是沒有閃光警示功能。另一個在
      半聯結車ＫＳ—六四九後方約十幾公尺處的交通錐就沒有
      反光及閃光的功能。有正常運作。」、「（警方到達事故
      現場時僅發現一個撞損之交通錐，請問你做何解釋？）警
      方發現的交通錐是我放在半聯結車ＫＳ—六四九後方約十
      幾公尺，這交通錐沒有反光及閃光的功能。車禍發生後我
      急著打電話報警，我也沒有去注意到半聯結車ＫＳ—六四
      九後方五十公尺處的交通錐跑到哪裡去了，現場我很緊張
      ，所以我沒有去注意到交通錐。我只想到要趕緊救人。」
      、「（你所駕駛之營曳引車ＫＳ—六四九附掛子車ＯＸ—
      四五故障後你有無將車輛完全駛離台六十一線北上外側快
      車道？）當時我已經將營曳引車ＫＳ—六四九附掛子車Ｏ
      Ｘ—四五停靠路肩，但是還有一部份的車身留在外側快車
      道。因為我已經停靠很旁邊，無法再靠右側停車。」、「
      （你所駕駛之半聯結車ＫＳ—六四九行駛於台六十一線（
      西濱快速道路）北上路故障後你有無通知該管公路管理機
      關或警察機關協助處理？）目為我車子的車輪破損，我就
      直接打０八０通知苑裡的輪胎行來維修。我沒有通知該管
      公路管理機關或警察機關協助處理。」等語（詳見臺灣臺
      中地方法院檢察署九十七年度相字第四十三號相驗卷第九
      頁、第十頁），足見異議人僅有在故障車輛後方放置交通
      錐，並未放置如道路交通標誌標線號誌設置規則第一百三
      十八條第一項規定之「紅色中空之正等邊三角形，以鋁質
      或其他適當材料製作，具反光性能，反光體為紅色，須在
      夜間距離二○○公尺處可用目力辨認清楚。邊框為白色或
      銀色，採用摺疊式或整體式製作」之故障標誌；且亦未通
      知該管公路管理機關或警察機關協助處理。綜上，本件異
      議人未依前開規定於故障車輛後方一百公尺以上處設置車
      輛故障標誌，並同時通知該管公路管理機關或警察機關協
      助處理，違反道路交通管理處罰條例第三十三條高速公路
      及快速公路交通之管制規則，因而肇事致人死亡之違規行
      為甚明。
（三）至異議人雖又以被害人林進賢駕駛之營業大貨車經行車事
      故鑑定委員會鑑定結果，有跨外側車道與路肩行駛未注意
      車前之狀況，為肇事主因，然異議人未依上開規定，於故
      障車輛後方適當距離放置車輛故障標誌，且未通知該管公
      路管理機關或警察機關協助處理，既屬客觀事實，即不得
      以被害人林進賢之與有過失，而免其責任，至異議人於異
      議狀中提及異議人所駕駛營業貨運曳引車，非為拖吊車，
      並無使用非鋼質連桿之違規事實，舉發顯有違誤及該車並
      無超載，行車事故鑑定委員會此部分鑑定結果不當等理由
      ，均與本件交通部公路總局臺中區監理所豐原監理站裁決
      書舉發違規事實及舉發違反法條無涉，尚非本院所應審酌
      ，附此敘明。
（四）綜上所述，本件異議人於前開時、地，駕駛營業貨運曳引
      車行駛於快速公路，在行駛途中，因車輛爆胎無法繼續行
      駛，且無法完全滑離車道時，疏未在故障車輛後方一百公
      尺以上處設置車輛故障標誌，並同時通知該管公路管理機
      關或警察機關協助處理，因而肇事致人死亡之違規行為洵
      堪認定。是原處分機關據此引用道路交通管理處罰條例第
      五十九條規定，裁處異議人罰鍰二千元；又依道路交通管
      理處罰條例第六十一條第一項第四款及同法第三十三條之
      規定，吊銷異議人駕駛執照三年，三年內禁考，於法並無
      違誤。從而，本件異議並無理由，應予駁回。
五、據上論斷，應依道路交通管理處罰條例第八十七條第二項，
    道路交通案件處理辦法第十九條，裁定如主文。
中    華    民    國    97    年    10    月    24    日
                  交通法庭  法  官  黃炫中
以上正本證明與原本無異。
如不服本裁定，應於送達後五日內，向本院提出抗告狀。
                            書記官  黃珮華
中    華    民    國    97    年    10    月    24    日


司法院資訊處製作；財團法人民間司法改革基金會備份。
